【裁判字號】    95,交抗,545
【裁判日期】    950808
【裁判案由】    違反道路交通管理處罰條例
【裁判全文】
臺灣高等法院交通事件裁定             95年度交抗字第545號
抗  告  人
即受處分人  甲○○
上列抗告人因違反道路交通管理處罰條例案件，不服臺灣板橋地
方法院，中華民國95年6 月12日所為裁定（94年度交聲字第2107
號），提起抗告，本院裁定如下：
    主  文
抗告駁回。
    理  由
一、按汽車駕駛人，駕駛汽車違反道路交通安全規則，因而肇事
    致人受傷者，記違規點數三點，道路交通管理處罰條例第六
    十一條第三項前段定有明文。又汽車行駛至交岔路口，其行
    進、轉彎，應遵守燈光號誌或交通警察之指示，此觀道路交
    通安全規則第一百零二條第一項第一款規定甚明。再特種閃
    光號誌各燈號顯示之意義如下：一閃光黃燈表示「警告」，
    車輛應減速接近，注意安全，小心通過；二閃光紅燈表示「
    停車再開」，車輛應減速接近，先停止於交岔路口前，讓幹
    道車優先通行後認為安全時，方得續行；行車管制號誌之紅
    、黃色燈號得視需要改成閃光運轉，其顯示之意義與特種閃
    光號誌完全相同，亦據道路交通標誌標線號誌設置規則第二
    百十一條第一項第一款、第二項明文規定。
二、原裁定意旨略以：抗告人即受處分人甲○○於九十四年十月
    二十四日十一時二十分許，駕駛車號五七五─LC號營業小客
    車，沿臺北縣板橋市○○路由北往南方向行駛，行經行車管
    制號制為閃光紅燈之溪頭路與新海路交叉路口時，擬右轉往
    環河路方向繼續行駛之際，在上開交岔路口內，與由謝得珍
    所騎乘、沿新海路由東往西方向行駛之GKP-一九六號重型機
    車發生碰撞而肇事，致謝得珍受有胸部擦傷、左大腿內側瘀
    傷三Ｘ二公分等傷害，經臺北縣政府警察局海山分局執勤員
    警前往現場勘查跡證、繪製現場圖並詢問肇事雙方後，研判
    受處分人有「支線道車不讓幹線道車先行（閃紅燈）」及「
    違反道路交通安全規則，因而肇事致人受輕傷」之違規行為
    ，乃分別製單舉發，並指定應到案日期，嗣受處分人依限提
    出申訴，經原處分機關函請舉發單位查復結果，認上開違規
    屬實，就「違反道路交通安全規則，因而肇事致人受輕傷」
    部分，依道路交通管理處罰條例第六十一條第三項前段（漏
    引前段）規定，記違規點數三點（至於「支線道車不讓幹線
    道車先行（閃紅燈）」部分，未經原處分機關一併移送，非
    在本件審究範圍，應予敘明）。受處分人雖稱本件肇事係因
    謝得珍機車超速、煞車失靈、身體狀況不適於駕駛等因素所
    致，其並無過失等語。然依證人即執勤員警何文仁及謝得珍
    之證言，核與現場跡證判斷相符，足徵受處分人有前揭駕駛
    營業小客車行經有「閃光紅燈」之交岔路口，因未禮讓幹道
    車優先通行，因而肇事致人受傷之違規事實，已臻明確，而
    駁回抗告人異議之聲請。
三、抗告意旨略以：自抗告人營業小客車受撞凹洞之情形，可見
    謝得珍機車車速已超過五十公里，若將實際車輛會同檢測便
    可知謝得珍所言不實云云。
四、經查：
  (一)受處分人甲○○於九十四年十月二十四日十一時二十分許，
    駕駛車號五七五─LC號營業小客車，沿臺北縣板橋市○○路
    由北往南方向行駛，行經行車管制號制為閃光紅燈之溪頭路
    與新海路交叉路口時，擬右轉往環河路方向繼續行駛之際，
    在上開交岔路口內，與由謝得珍所騎乘、沿新海路由東往西
    方向行駛之GKP-一九六號重型機車發生碰撞而肇事之事實，
    有道路交通事故現場圖、道路交通事故調查報告表(一)(二))、
    臺北縣政府警察局海山分局道路交通事故當事人登記聯單、
    現場及車損照片、調查筆錄等附卷可稽，並有臺北縣政府警
    察局海山分局九十四年十一月十六日北縣警海交裁字第○九
    四○○四三八三六號函暨所附之交通違規申訴案件答辯報告
    書在卷可憑；謝得珍因該碰撞肇事而受有前胸部擦傷、左大
    腿內側瘀傷三Ｘ二公分等傷害，亦有臺北縣立醫院驗傷診斷
    書正本乙份附卷可證，本件被告違規行為，堪以認定。
  (二)抗告人雖以前揭情詞置辯，然本件已據證人即承辦員警何文
    仁於原審具結證稱：當時甲○○行駛之溪頭路是屬支道，有
    閃紅燈；新海路是屬幹道，閃黃燈。閃紅燈表示車輛到達路
    口時必須停車再開，必須禮讓幹道車先行，而本件雙方撞擊
    點是在交叉路口之內，故研判甲○○未禮讓幹道車先行等語
    （原審卷一九頁）。按交通警察掣單舉發違反道路交通管理
    處罰條例所列之違規事實，本質上為行政處分，係公務員基
    於職務上之權力，依法就特定之具體事件所為之具公法上效
    果之單方面行政行為，基於公務員為公法上行為具有公信力
    之原則，該行政行為當可被推定為真正。況承辦員警何文仁
    亦於原審具結為上開證言，其應無甘冒偽證罪風險而誣陷素
    不相識之抗告人之理。再者觀諸道路交通事故現場圖、現場
    照片所示，肇事現場並無任何明顯煞車及刮地痕跡，可徵抗
    告人與謝得珍當時均已一同行駛進入道路中央，而抗告人並
    未享有優先之路權，其未予注意先行之車輛而肇事，自屬違
    規。復參諸現場照片，抗告人之營業小客車凹痕非屬嚴重，
    是以其所稱謝得珍機車車速已超過五十公里云云，僅係推測
    之詞，尚無足採。本件事證明確，抗告人稱應現場實車試測
    云云，核非必要。
五、綜上，抗告人確有違反道路交通安全規則肇事致人受輕傷之
    行為，原裁定認原處分機關依道路交通管理處罰條例第六十
    一條第三項前段規定，裁處抗告人記違規點數三點，並無不
    當，而駁回抗告人異議之聲明，經核並無不合，本件抗告為
    無理由，應予駁回。
六、據上論斷，應依道路交通案件處理辦法第二十六條、刑事訴
    訟法第四百十二條，裁定如主文。
中    華    民    國    95    年     8     月    8    日
                  交通法庭審判長法  官  溫耀源
                                法  官  邱同印
                                法  官  段景榕
以上正本證明與原本無異。
不得再抗告。
                               書記官   陳靜姿
中    華    民    國     95    年     8    月     9    日


司法院資訊處製作；財團法人民間司法改革基金會備份。
